臺灣臺中地方法院刑事判決　　　　　　　　　　　　九十一年度訴緝字第八一號
　　公　訴　人　臺灣臺中地方法院檢察署檢察官
　　被　　　告　乙○○
　　指定辯護人　本院公設辯護人　丁○○
右列被告因偽造有價證券等案件，經檢察官提起公訴（八十九年度偵字第一四三五八
號），本院判決如左：
    主  文
乙○○共同意圖供行使之用，而偽造有價證券，累犯，處有期徒刑年陸月。
偽造之發票人邱金牆名義之本票壹張、變造「邱金牆」、「朱陽生」、「江文德」名
義國民身分證上之乙○○相片貳張、丙○○照片壹張、汽車租賃約定書承租人欄內偽
造之「邱金牆」署押貳枚（含簽名及指印各壹枚）、指印壹枚、附條件買賣合約書買
受人欄內之「朱陽生」署押及印文各貳枚、保證人欄內之「江文德」署押及印文各貳
枚、「朱陽生」、「江文德」之印章各壹枚，均沒收
    事  實
一、乙○○曾於民國八十二年間因違反麻醉藥品管理條例案件，經臺灣臺北地方法院
    判處有期徒刑五月，於八十四年一月二十五日以易科罰金執行完畢；又於八十三
    年間因違反麻醉藥品管理條例案件，經臺灣臺北地方法院判處有期徒刑六月，另
    於八十四年間因贓物案件，經臺灣臺北地方法院判處有期徒刑六月，上開二罪經
    合併定應執行刑為有期徒刑十月，於八十五年四月二日執行完畢，仍不知悔改。
    其與丙○○（後者所涉之偽造有價證券案件，業經最高法院判決確定）共同基於
    偽造有價證券、行使變造國民身分證、駕駛執照、行使偽造私文書、詐欺之犯意
    聯絡，明知其二人並無支付能力，而謀議以行使變造國民身分證、私文書，並相
    互為保證人，再開立偽造本票之方式，詐向商店承租汽車或購買車輛得利：
（一）丙○○於八十六年十月上旬某日，在臺中市○○路○段承租處，將其所取得之
      邱金牆之國民身分證及駕駛執照各一份，換貼由乙○○交付之照片各一張而加
      以變造完成。其二人於八十六年十二月四日晚間八時許，至臺中市○○路一五
      一號由甲○○經營之全國小客車租賃有限公司水湳分行，由乙○○進入店內，
      向店員己○○表示要承租九人座自用小客車一部，並出示其共同變造之邱金牆
      國民身分證及駕駛執照各一張，再由乙○○假冒邱金牆名義擔任承租人，在汽
      車租賃約定書上之承租人欄，偽簽「邱金牆」之署押，並捺指印一枚於該租賃
      約定書上，而偽造該份私文書，再將之交付己○○而行使之，使全國小客車租
      賃有限公司之財產減少，邱金牆有受追償債務之虞，足以生損害於該二人之權
      益。乙○○並以邱金牆之名義簽立面額為五十萬元之本票一張，並捺指印蓋印
      其上，偽造之後再將之交付己○○而行使。己○○隨後在該車行交付車牌號碼
      ＳＢ─一一一三號九人座自用小客車一部予乙○○。乙○○取得該小客車後，
      其後再將該部小客車交付與丙○○使用，丙○○則於翌日交付新臺幣（下同）
      四萬元給乙○○，嗣乙○○未依約還車，全國小客車租賃有限公司與己○○始
      知受騙。
（二）丙○○於八十六年十月上旬某日，在臺中市○○路○段承租處，將其所取得之
      朱陽生、江文德之國民身分證，分別換貼乙○○、丙○○之照片而加以變造。
      其二人於八十七年一月十七日，至臺中市東區十甲東巷一三三號之億和汽車股
      份有限公司，佯向銷售人員表示要購買自用小客車一部，並出示其共同變造之
      朱陽生、江文德國民身分證各一張。雙方約定買賣價格為分期付款買賣總價為
      八十萬八千五百二十八元，以附條件買賣方式分二十四期給付，頭期款二萬五
      千元，每期給付三萬二千六百四十七元，並由乙○○假冒朱陽生名義擔任買受
      人，丙○○假冒江文德名義擔任保證人，並在附條件買賣合約書上之買受人欄
      及保證人欄，分別偽簽「朱陽生」及「江文德」之署押各二枚，並以該二人盜
      刻之印章各蓋印二枚其上，而偽造該份私文書，再將之交付銷售人員而行使之
      ，使億和汽車股份有限公司之財產減少，朱陽生及江文德有受追償債務之虞，
      足以生損害於該三人之權益。數日後，億和汽車股份有限公司在辦妥過戶及新
      領牌照手續，在該公司交付車牌號碼Ａ九─一四三一號號自用小客車一部予乙○○，乙○○同時交付二萬五千元之頭期款，其後再將該部自用小客車交付與
      丙○○使用，丙○○則交付八萬元給乙○○，乙○○與丙○○未按期給付分期
      款，億和汽車股份有限公司始知受騙。嗣於八十七年二月六日下午三時五十分
      許，丙○○在臺中縣大里市○里路二四五號前為警查獲，並扣得該張偽造之江
      文德名義國民身分證，並因其之供述而查獲上情。
二、案經臺中市警察局移送臺灣臺中地方法院檢察署檢察官偵查起訴，乙○○經合法
    傳喚、拘提，無正當理由均未到庭，本院於九十年五月十八日發布通緝，於九十
    一年二月七日緝獲到案審理，以及本院依職權調查審理。
    理  由
甲、有罪部分：
一、訊據被告乙○○就事實一、（一）部分，對其於右揭時地持邱金牆名義之國民身
    分證、駕駛執照，佯向全國小客車租賃公司承租九人座小客車，再偽造署押於租
    賃約定書上，取得車輛後再將汽車交給共犯丙○○，並取得四萬元等情，於本院
    審理時供認不諱，惟矢口否認有偽造有價證券等行為，辯稱：伊已忘記當日是否
    有在本票冒名簽署邱金牆之署押，且當日另有一名綽號叫「阿萬」之男子有一同
    前去租車云云。又被告就事實一、（二）部分，對其於右揭時地持朱陽生名義之
    偽造國民身分證，共犯丙○○持江文德名義之偽造國民身分證，佯向億和汽車股
    份有限公司購買自用小客車，取得車輛後再將汽車交給共犯丙○○，並取得八萬
    元等情，於本院審理時供認不諱，惟辯稱：此部分業經檢察官為不起訴處分確定
    ，又買賣合約書上朱陽生的簽名也不是我簽的，在談買車時我有自稱是朱陽生，
    但簽約時不是我處理的云云。惟查：
（一）證人己○○於九十一年四月九日本院審理時具結證稱：「（八十六年十二月四
      日，乙○○是否有跟妳租車？）當天下午乙○○一個人進到店內跟我租車，他
      要租一台九人座的車子，乙○○在租賃契約書上簽邱金牆的名字，並拿一張邱
      金牆的身分證及駕照提示給我看，上面貼的是乙○○的照片，我有要他簽一張
      本票，並在本票上面蓋指印，金額是五十萬元，是乙○○自己簽邱金牆的名字
      。」、「（當天是否只有被告乙○○一人去租車？當天是否有見過庭上之丙○○？）當天確實只有乙○○一人去租車，我沒有見過今天在庭之丙○○。」等
      語。又被告九十一年二月七日本院審理時供稱：「八十六年十二月四日，丙○○要我當人頭，帶我到臺中市○○路一五一號車行，交給我一張變造邱金牆的
      身分證給我，身分證上的照片是丙○○拿我的照片洗，然後貼在上面的，我一
      個人進去跟車行租車，並自稱是邱金牆，向車行租了一部福斯九人座小客車，
      ．．．我有在租車契約書上簽邱金牆的名字，車子租到後我交給丙○○，第二
      天丙○○給我四萬元，之後我就沒再跟丙○○聯絡。」等語，核與證人己○○
      所述之租車過程相符。又在本票簿上所捺印之指紋，經送內政部警政署刑事警
      察局鑑定結果，與刑事警察局檔存乙○○之指紋卡右拇指相符，此有內政部警
      政署刑事警察局八十七年一月二日刑紋字第八八六二三號函附鑑定結果在卷可
      稽。由上可知，被告承租前揭九人座小客車時確係一人出面承租，並無「阿萬
      」之人存在，且被告確有在面額五十萬元之本票上偽造「邱金牆」之署押，被
      告前揭辯解，應屬避重就輕之詞不足採信。此外，復有租賃契約約定書一份，
      變造之邱金牆國民身分證、駕駛執照各一張等物，扣案足資佐證，被告此部分
      ，當可採信。
（二）被告於九十一年二月七日本院調查時供稱：「（八十七年一月十五日是否有持
      變造朱陽生之身分證向億和汽車公司詐購汽車？）有，朱陽生的身分證也是丙○○交給我的，身分證上面的照片是我的，我跟丙○○一起到億和汽車公司，
      丙○○冒稱是江文德，並持變造之江文德身分證，兩人共買一部，我以朱陽生
      名義當買受人，丙○○冒江文德名義當保證人，我有以朱陽生名義在買賣契約
      書上簽名。隔了幾天後交車，交車後車子由丙○○取走，他如何處理該部車我
      不清楚，本件我分到八萬元。」等語，核與共犯丙○○於本院八十七年度訴字
第一八０五號偽造有價證券案件之供述內容相符。此外，復有附條件買賣合約
      書一份，變造之朱陽生國民身分證一張等物，扣案足資佐證，被告此部分辯解
      ，顯係事後狡脫之詞，不足採信。又按刑事訴訟法第二百六十條第一款規定：
      不起訴處分已確定者，非發現新事實或新證據者，不得對於同一案件再行起訴
      。經查，被告向億和汽車股份有限公司詐購自用小客車一部之事實，前經臺灣
      臺中地方法院檢察署檢察官以八十七年度偵字第一二四二三號予以不起訴處分
      確定（下稱該案）。惟按「不起訴處分已確定者，對於同一案件，固以不得再
      行起訴為原則，但上訴人既於另一傷害案內，自白前次事件係想把他殺掉，免
      得丟臉云云，此項自白，自可認為前經不起訴之殺人案件之新證據，以再行起
      訴，原為法之所許」，最高法院著有二十七年上字第七三四號判例可資參照。
      本案被告於該案警訊及偵查均未到案，共犯亦否認被告有參與，惟被告於本案
      自白其有參與本案之事，並經同案共犯丙○○證明，足以佐證被告前揭之犯行
      ，參之前開判例意旨，被告此項自白，自可認為係前經不起訴之詐欺案件之新
      證據。而此部分與本案公訴人起訴之事實一、（一）部分有裁判上罪關係存在
      ，是公訴人就顯在之事實提起公訴，事實一、（二）之潛在事實亦經提起公訴
      ，依刑事訴訟法第二百六十條第一款規定，本院自應加以實體審理。此外，復
      有億和汽車股份有限公司之附條件買賣合約書一份附卷可稽，從而，本件確係
      被告乙○○所為無訛，被告犯行洵堪認定。
二、核被告就事實一、（一）部分之行為，係犯刑法第二百零一條第一項之意圖供行
    使之用而偽造有價證券罪、刑法第二百十六條、第二百十條之行使偽造私文書罪
    、刑法第二百十六條、第二百十二條之行使變造國民身分證、駕駛執照罪。公訴
    人認被告上開行為，另犯刑法第三百三十九條第一項之詐欺取財罪，惟按「本票
    可以流通市面，為有價證券，偽造是項證券而行使之，本含有詐欺性質，其詐欺
    行為不應另行論罪。」，最高法院三十一年上字第四０九號判例可資參照（另同
    院二十五年上字第一八一四號、三十一年上字第一九一八號判例，其裁判意旨亦
    同），是本案被告之行為應僅構成刑法第二百零一條第一項之意圖供行使之用而
    偽造有價證券罪，公訴意旨尚有誤會。又被告就事實一、（二）部分之行為，係
    犯刑法第二百十六條、第二百十條之行使偽造私文書罪、第二百十六條、第二百
    十二條之行使變造國民身分證罪、刑法第三百三十九條第一項之詐欺取財罪。又
    被告與共犯丙○○共同偽造「邱金牆」、「朱陽生」、「江文德」之署押於上開
    本票及租賃約定書、附條件買賣合約書上，偽造署押之行為，應為偽造本票、契
    約書之有價證券、私文書行為之部分行為，其偽造有價證券、私文書後，進而行
    使，該行使之輕度行應為偽造有價證券、私文書之重度行為吸收，均不另論罪。
    被告變造國民身分證、駕駛執照後，進而行使，該行使之輕度行應為變造之重度
    行為吸收，亦不另論罪。被告與關係人丙○○間就上開犯行，有犯意聯絡及行為
    之分擔，為共同正犯。被告所為前開數次行使偽造私文書、行使變造國民身分證
    之行為，均時間緊接，所犯構成要件相同，各顯係基於概括之犯意為之，均為連
    續犯，爰依刑法第五十六條之規定，各論以一罪。被告就犯罪事實一、（一）部
    分，同時行使「邱金牆」之國民身分證及駕駛執照，係一行為觸犯數法益，為想
    像競合犯。又被告所犯連續行使偽造私文書罪、連續行使變造國民身分證罪、意
    圖供行使之用而偽造有價證券罪、詐欺取財罪間，有方法結果之牽連關係，為牽
    連犯，應依刑法第五十五條牽連犯之規定，論以情節較重之意圖供行使之用而偽
    造有價證券罪。再查，被告忠曾於八十二年間因違反麻醉藥品管理條例案件，經
    臺灣臺北地方法院判處有期徒刑五月，於八十四年一月二十五日以易科罰金執行
    完畢；又於八十三年間因違反麻醉藥品管理條例案件，經臺灣臺北地方法院判處
    有期徒刑六月，另於八十四年間因贓物案件，經臺灣臺北地方法院判處有期徒刑
    六月，上開二罪經合併定應執行刑為有期徒刑十月，於八十五年四月二日執行完
    畢之事實，有臺灣高等法院被告全國前案紀錄表、臺灣臺中地方法院檢察署刑案
    資料查註紀錄表各一份在卷可稽，其受有期徒刑之執行完畢後，五年以內再犯本
    件有期徒刑以上之罪，為累犯，應依刑法第四十七條規定加重其刑。爰審酌被告
    明知其無資力，與關係人丙○○共同謀議，任意簽發他人名義之本票，使證人己○○同意出租而交付車輛，足生損害全國小客車租賃有限公司及案外人邱金牆等
    人，而其行使偽造私文書，行使變造國民身分證之行為，另詐得億和汽車股份有
    限公司之自用小客車，亦均足生損害該二公司，影響金融秩序，犯後復逃亡，經
    通緝到案後先則否認犯行，經提示後刑事警察局之指紋鑑定報告書後，始坦承部
    分犯行，迄今仍無清償之誠意，未與被害人達成和解，難認其有悔意，惟念及其
    犯罪時經濟困窘，為圖小利，始犯本案等一切情狀，量處如主文所示之刑，以資
    懲儆。偽造之發票人邱金牆之本票一張，應依刑法第二百零五條諭知沒收。被告
    與共犯丙○○共同行使之變造邱金牆、朱陽生、江文德名義國民身分證上之被告
    相片二張、共犯丙○○照片一張，為被告與共犯丙○○所有且供犯罪所用之物，
    依刑法第三十八條第一項第二款宣告沒收。被告與共犯丙○○於汽車買賣約定書
    承租人欄內所偽造「邱金牆」署押二枚（含簽名及指印各一枚，又被告雖簽名及
    捺指印於承租人姓名欄內，但該簽名及指印即有確認租車之意思，其性質等同於
    在契約當事人欄內簽名，與署押之性質相同）附條件買賣合約書買受人欄內之「
    朱陽生」署押及印文各二枚、保證人欄內之「江文德」署押及印文各二枚，以及
    未扣案之「朱陽生」、「江文德」印章各一枚，並無證據證明其已滅失，均應依
    刑法第二百十九條規定沒收。至其所偽造並行使之上開租賃約定書及附條件買賣
    合約書各一份，雖為被告犯罪之物，但業已交付被害人持有，非為被告所有之物
    ，以及上開文書內於買受人及保證人欄以外所蓋印之上開三名被害人印文或簽名
    ，均係作為識別或確定內容、金額之用，非為署押，自均不得宣告沒收。至本票
    上偽造之「邱金牆」署押及印文，因該張本票已沒收，爰不另為沒收之諭知，併
    此敘明。
乙、不另為無罪諭知部分：
一、公訴意旨略以：被告乙○○於向全國小客車租賃汽車有限公司詐得車牌號碼ＳＢ
    ─一一一三號九人座小客車後，被告又基於同一之概括犯意，再偽造證人甲○○
    之證件，將前開詐租之自小客車，假冒證人甲○○之名義，偽造其署押，以二十
    六萬元詐典當給當鋪，得款供己花用，之後乙○○又由同夥打電話給甲○○，以
    恐嚇之手段取財，聲稱要知道車子在那裡，須匯款三萬元至指定的帳戶，證人甲○○不得已始匯款一萬五千元至該帳戶，才知道其前開自小客車在當鋪，而以十
    三萬元之代價，在當鋪將車子拿回來，經警查獲。因認被告此部分涉犯刑法第三
    百四十六條第一項之恐嚇取財罪嫌云云。
二、按犯罪事實應依證據認定之，無證據不得推定其犯罪事實，刑事訴訟法第一百五
    十四條定有明文。次按所謂認定犯罪事實之證據，係指足以認定被告確有犯罪行
    為之積極證據而言，該項證據自須適合於被告犯罪事實之認定，始得採為斷罪之
    資料；又事實之認定，應憑證據，如未能發現相當確實證據，或證據不足以證明
    ，自不能以推測或擬制之方法，以為裁判之基礎，最高法院二十九年上字第三一
    ０五號、四十年臺上字第八六號判例著有明文。再按告訴人之告訴，係以被告受
    刑事訴追為目的，是其陳述是否與事實相符，自應調查其他證據以資審認；又事
    實審法院對於證據之取捨，依法雖有自由判斷之權，然積極證據不足證明犯罪事
    實時，被告之抗辯或反證縱屬虛偽，仍不能以此資為積極證據應予採信之理由，
    最高法院亦著有五十二年臺上字第一三００號及三十年上字第四八二號判例可資
    參照。又按認定犯罪事實所憑之證據，無論係直接證據或間接證據，其為訴訟上
    之證明，須於通常一般之人均不致有所懷疑，而得確信其為真實之程度者，始得
    據為有罪之認定，倘其證明尚未達到此一程度，而有合理之懷疑存在，復無其他
    調查途徑可尋，法院即應為無罪之判決，最高法院七十六年臺上字第四九八六號
    著有判例。
三、訊據被告堅決否認有上開之行為，辯稱：車子交給丙○○後，他如何處理伊不清
    楚，但伊沒有參與典當車子及恐嚇的事情，且伊事先也不知道丙○○租車是要去
    典當的，伊是到分到錢當天，才知道丙○○將該部車拿去典當等語。
四、經查：證人即己○○之丈夫戊○○於本院審理時具結證稱：「（恐嚇取財的電話
    是誰接的？）是我接的，對方的聲音聽起來像四十歲的男子，操台語口音，他本
    來要三萬元，我跟他還價一萬五千元，之後我匯一萬五千元到他指定的帳戶內，
    但車子還是沒有還給我們，是我們後來到桃園一家當舖以十三萬元將車子贖回。
    」等語。本院命被告當庭以臺語陳述「以三萬元還車」等語，命證人戊○○辨識
    ，其亦證稱：「（恐嚇電話之聲音是否為被告之聲音？）不是。」等語，是亦無
    證據證明被告有參與典當汽車及恐嚇取財之行為。又同案共犯丙○○於警訊及本
    院審理時，均未供稱被告有參與此部分犯行，參酌被告僅係此詐欺集團之外圍份
    子，由其擔任人頭出面承租或購買汽車，是其對此能取得金錢之核心部分，毫不
    清楚，應屬與經驗法則無違。
五、綜上所述，本案既查無積極證據，足資證明被告就此部分有公訴人所指之犯行，
    揆諸前開法條及判例意旨，本應為無罪之諭知，惟依公訴意旨，認此部分與前開
    起訴經判決有罪部分，具有牽連犯之裁判上一罪關係，依審判不可分原則，爰不
    另為無罪之諭知。
據上論斷，應依刑事訴訟法第二百九十九條第一項前段，刑法第二十八條、第二百零
一條第一項、第二百十條、第二百十二條、第二百十六條、第三百三十九條第一項、
第五十五條、第四十七條、第二百零五條、第二百十九條、第三十八條第一項第二款
，罰金罰鍰提高標準條例第一條前段，判決如主文。
本案經檢察官林樹蘭到庭執行職務
中      華      民      國      九十一      年      五    月    廿一    日
                                臺灣臺中地方法院刑事第四庭
                                        法  官  楊  真  明
右正本證明與原本無異。
如不服本判決，應於送達後十日內向本院提出上訴狀（須附繕本），上訴於臺灣高等
法院臺中分院。
                                        書記官
中      華      民      國      九十一      年      五    月    廿二    日
附錄本判決論罪科刑法條
中華民國刑法第二百零一條第一項：
  意圖供行使之用，而偽造、變造公債票、公司股票或其他有價證券者，處三年以上
  十年以下有期徒刑，得併科三千元以下罰金。
中華民國刑法第二百十條：
  偽造、變造私文書，足以生損害於公眾或他人者，處五年以下有期徒刑。
中華民國刑法第二百十二條：
  偽造、變造護照、旅券、免許證、特許證及關於品行、能力服務或其他相類之證書
  、介紹書，足以生損害於公眾或他人者，處一年以下有期徒刑、拘役或三百元以下
  罰金。
中華民國刑法第二百十六條：
  行使第二百十條至第二百十五條之文書者，依偽造、變造文書或登載不實事項或使
  登載不實事項之規定處斷。
中華民國刑法第三百三十九條第一項：
  意圖為自己或第三人不法之所有，以詐術使人將本人或第三人之物交付者，處五年
  以下有期徒刑、拘役或科或併科一千元以下罰金。
